【裁判字號】    90,重訴,5
【裁判日期】    900319
【裁判案由】    擄人勒贖
【裁判全文】
臺灣臺南地方法院刑事判決                              九十年度重訴字第五號
    公  訴  人  臺灣台南地方法院檢察署檢察官
    被      告  丙○○
    指定辯護人  本院公設辯護人  余訓格
右列被告因擄人勒贖案件，經檢察官提起公訴（八十九年度偵字第九二三０號），
本院判決如左：
    主  文
丙○○意圖勒贖而擄人，累犯，處有期徒刑拾伍年。
    事  實
一、丙○○前於民國八十八年間曾因恐嚇案件，經台灣台東地方法院判處有期徒刑四
    月確定，於八十八年八月二十三日執行完畢。仍不知悔改，八十八年九月六日入
    伍服常備兵役後，於八十九年二月七日無故離役，同年月十七日經國防部東部地
    方軍事法院檢察署以（八九）法蓮字第一九七號發布通緝而停役喪失現役軍人身
    分，逃亡期間因缺錢花用，因先前認識少年甲○○（七十四年七月五日生）並經
    甲○○交付金錢委託購買機車，認其家境富裕，竟意圖勒贖，而於八十九年四月
    十一日十二時許在台東縣台東市○○街五八二號「尖東遙控模型社」之店內，向
    少年甲○○詐稱伊欲前往台東豐年機場後方河川地向一綽號「阿林仔」之人要索
    討欠款新台幣（下同）二萬元，用以清償前欠甲○○之債務，誘騙甲○○一同前
    去，甲○○不疑有詐，乃乘坐丙○○所騎機車，由丙○○載至豐年機場後方豐源
    溪旁堤防上，下車後，丙○○突以左手勒住甲○○頸部，右手持一狀似九０手槍
    之玩具槍（未扣案）抵住甲○○腰部，向甲○○恫稱：「你這一、二天稍微忍耐
    一下，我不是要你的命，是要你家人的錢，你好好跟我合作，否則我一緊張就會
    開槍」等語，致甲○○心生畏怖不能抗拒，而將甲○○擄至附近之工寮，置於自
    己實力支配之下，再以工寮內隨手取得他人丟棄不用之鐵線、報紙及橡皮內胎等
    物，以鐵線捆綁甲○○之雙手雙腳、報紙封住甲○○之口，再以橡皮內胎捆緊，
    將甲○○禁錮於工寮內後騎車離去，惟甲○○於丙○○離去後，約半小時隨即自
    行掙脫返家，丙○○不知其情，仍自同日十八時起，至翌（十二）日十六時三十
    四分止，先後七次在高雄市、彰化縣員林鎮、北斗鎮等地，以公共電話向甲○○
    之母乙○○表示甲○○在其手中，向乙○○勒贖一百萬元，要求將錢匯入伊分別
    開設於中國農民銀行台東分行00000000000號及台中縣大肚蔗郵局
    帳號０一二四七六之六之帳號內。乙○○因甲○○已平安返回而未付款，並報警
    偵辦，經警在前開工寮內扣得丙○○捆綁甲○○所用之報紙一張、橡皮內胎一條
    、鐵線一捲，並錄得丙○○以電話向乙○○勒贖之對話。丙○○則於同月二十五
    日十三時，在高雄市○○區○○路、南華路口，因軍法逃亡案件通緝經警查獲。
二、案經台東縣警察局台東分局報請台灣台東地方法院檢察署檢察官呈請台灣高等法
    院檢察署檢察長令轉臺灣台南地方法院檢察署檢察官偵查起訴。
    理  由
一、被告丙○○就上開以玩具槍抵住被害人甲○○腰部，致甲○○不能抗拒後將其擄
    至附近之工寮，而置於自己實力支配之下，嗣以工寮內鐵線、報紙及橡皮內胎捆
    綁甲○○後騎車離去，再先後七次在高雄市、彰化縣員林鎮、北斗鎮等地，以公
    共電話向甲○○之母乙○○表示甲○○在其手中，向乙○○勒贖一百萬元等情，
    於警訊、偵查及本院審理時坦白承認，核與被害人甲○○、乙○○二人所述被害
    情節相符，並有被告以電話向乙○○勒贖之通信監察譯文一份，被告於現場取得
    用以捆綁甲○○之報紙一張、鐵線一捲、橡皮內胎一條、通信監察錄音帶六捲附
    卷可參，另有本院依職權函查交通部台東郵局及中國農民銀行台東分行而據該郵
    局及分行函復九十年二月二十一日營0000000之一四號函及九十年三月二
    日（九十）農東業字第０四一號函及函附之被告開戶往來資料存卷可參。再被告
    已非現役軍人亦有國防部南部地方軍事法院察署軍事檢察官八十九年平偵二字第
    二四八號不起訴處分書及國防部東部地方軍事法院檢察署（八九）法蓮字第一九
    七號函（均影本）等在卷可資佐證，本院事證已甚明確，被告犯行應予認定。
二、核被告所為，係犯懲治盜匪條例第二條第一項第九款之擄人勒贖罪。又按擄人勒
    贖形式上為妨害自由與恐嚇取財之結合，且擄人者，實際上大多為取得贖款對被
    擄人恐嚇之妨害自由行為使生畏怖，於此該妨害自由行為，在觀念上應被吸收於
    擄人勒贖行為中，不應再論以妨害自由罪，因此被告以玩具槍抵住甲○○腰部，
    向甲○○恫稱：「你這一、二天稍微忍耐一下，我不是要你的命，是要你家人的
    錢，你好好跟我合作，否則我一緊張就會開槍」等語，致生危害於安全部分，不
    另論恐嚇罪。又擄人勒贖之罪，縱勒贖未遂，而擄人既遂，仍應負既遂之責，至
    擄人行為，祇須使被害人喪失行動自由而移置於自己實力支配之下，即屬既遂，
    故本件被告勒贖時被害人縱已脫困且事後未取得贖款，仍應論以擄人勒贖既遂，
    附此敘明。再者被告前因恐嚇案件，經台灣台東地方法院判處有期徒刑四月確定
    ，於八十八年八月二十三日執行完畢，有台灣高等法院被告全國前案紀錄表在卷
    可憑，其於五年以內，再犯本件有期徒刑以上之罪，為累犯，惟因所犯為法定刑
    為唯一死刑之罪，依刑法第六十四條第一項之規定不得加重。按被告雖意圖勒贖
    而擄人，惟尚未取得贖款，且持以擄押被害人之玩具手槍不具殺傷力，並未對被
    害人之身體造成任何傷害，拘禁被害人時亦未對被害人施以凌虐，依犯罪情狀如
    以法定刑之唯一死刑論處，實有過重而令人憫恕之處，爰依刑法第五十九條之規
    定減輕其刑。爰審酌被告素行，一時缺錢即持槍擄人以勒贖鉅款，所用之手段、
    造成被害人精神之恐懼與不安、對國民生活秩序與社會治安之危害有重大影響及
    犯後坦承犯行態度良好等一切情狀，量處被告如主文所示之刑。扣案被告作案用
    而為他人丟棄不用之鐵線、報紙及橡皮內胎，非被告所有，至未扣案之玩具槍不
    具殺傷力，且經被告丟棄於排水溝中，為免將來沒收執行之困難，爰均不另諭知
    宣告沒收。
據上論斷，應依刑事訴訟法第二百九十九條第一項前段，懲治盜匪條例第二條第一項
第九款、第八條，刑法第四十七條、第五十九條，判決如主文。
本案經檢察官洪士傑到庭執行職務。
中      華      民      國      九十      年      三      月    十九    日
                                  臺灣臺南地方法院刑事第四庭
                                    審判長法  官  張      菁
                                          法  官  吳  坤  芳
                                          法  官  鄧  希  賢
右正本證明與原本無異。
如不服本判決，應於判決送達後十日內向本院提出上訴狀( 應附繕本 )。
                                          書記官  陳  美  蓉
中      華      民      國      九十      年      三      月    十九    日
附錄本案論罪科刑法條全文：
懲治盜匪條例第二條第一項第九款：
有左列行為之一者，處死刑：
九、意圖勒贖而擄人者。


司法院資訊處製作；財團法人民間司法改革基金會備份。
